【裁判字號】    88,訴,183
【裁判日期】    900321
【裁判案由】    偽造文書等
【裁判全文】
臺灣高雄地方法院刑事判決                          八十八年度訴字第一八三號
    公  訴  人  臺灣高雄地方法院檢察署檢察官
    被      告  乙○○
    被      告  戌○○
右列被告等因偽造文書等案件，經檢察官提起公訴（八十七年度偵字第一三三二四號
第一四四００號），本院判決如左：
    主  文
乙○○共同連續行使偽造私文書，足以生損害於公眾及他人，處有期徒刑壹年貳月。
新電話經理（型號ＢＰ陸貳壹、多功能微電腦型）貳台、擴音機貳台、變壓器肆台、
Ｓｉｎｃａ牌無話筒電話貳台；泛亞電信股份有限公司個人用戶申請書上偽造之「江
照雲」署押肆枚；中華電信南區分公司行動電話一退一租申請書「張智慧」印文貳
枚、「辛○○」印文壹枚、「宇○○」印文參枚；中華電信南區分公司市內電話
業務申請書及委託同意書上「張簡素貞」印文伍枚、中華電信南區分公司市內電話業
務申請書上「癸○○」印文貳枚，均沒收。
戌○○共同連續行使偽造私文書，足以生損害於公眾及他人，累犯，處有期徒刑拾月
。新電話經理（型號ＢＰ陸貳壹、多功能微電腦型）貳台、擴音機貳台、變壓器肆台
、Ｓｉｎｃａ牌無話筒電話貳台；泛亞電信股份有限公司個人用戶申請書偽造之「江
照雲」署押肆枚；中華電信南區分公司行動電話一退一租申請書「張智慧」印文貳
枚、「辛○○」印文壹枚、「宇○○」印文參枚；中華電信南區分公司市內電話
業務申請書及委託同意書上「張簡素貞」印文伍枚、中華電信南區分公司市內電話業
業務申請書「癸○○」印文貳枚，均沒收。
    事  實
一、乙○○有竊盜、違反就業服務法等前科（不構成累犯），戌○○八十三年間因妨
    害自由案件，經本院於八十四年三月八日判處有期徒刑十月，不服上訴台灣高等
    法院高雄分院，於八十四年十月十九日上訴駁回，再上訴最高法院，於八十五年
    七月十一日維持原判上訴駁回確定，於八十五年八月二十六日送監執行，八十六
    年六月十九日執行完畢，均不思悔悟。
二、乙○○於高雄市○○區○○路四○○巷三號開設ＴＡＨＡＮＡＮ外勞餐廳，知悉
    外勞有撥打國際電話回鄉之需求，竟起意冒名申辦行動電話圖免付電話費用並提
    供於外勞而收取通話費牟利之意圖，與長信科技有限公司負責人戊○○（另案於
    本院審理）基於詐欺得利及偽造暨行使偽造行動電話申請書私文書之共同概括犯
    意連絡，推由戊○○持以不詳手法而取得之張智慧、辛○○、宇○○、江照雲之
    國民身分證（該四人證件雖係遺失，但取得證件之方法甚多，或侵佔或行竊或借
    用或買受不一而足）及推由不知情之刻印業者於不詳時地偽刻該四人之私章各一
    枚後，而後由戊○○至各通訊器材行，欲以張智慧等四人名義申辦行動電話，利
    用不知情之業務人員向中華電信股份有限公司南區電信分公司高雄營業處（下稱
    華信公司）及泛亞電信股份有限公司（下稱泛亞公司）租用門號，每片晶片戊○○向乙○○收費新台幣（下同）二萬元，使用約一、二月即換晶片。乙○○則向
    外勞收撥打費用每分鐘二十元，而分予戊○○每分鐘十三元之代價，戊○○並為
    下列行為：
(一)戊○○於八十七年二月十三日至高雄市○○○路四五八號岱聲通訊行向不知情之
    負責人酉○○（別號政男）表示要購買行動電話門號，並交付張智慧之身分證及
    印章，酉○○因公司無現成門號，乃轉向位於高雄市○○○路五七一號之九如通
    訊商行天○○調購，由該通訊行負責人天○○轉請業務員亥○○當日至華信公司
    ，並在行動電話一退一租申請書上（聯單號碼ＩＳ○四二五一號）填寫張智慧之
    年籍資料，表示舊用戶丑○○退租由張智慧續租，並於新客戶簽章欄上蓋章，而
    偽造張智慧之印文一枚，於偽造私文書完成後，並持請辦理000000000
    0號行動電話，行使該偽造之申請書，足以生損害於張智慧及華信公司對行動電
    話管理之正確性。於門號辦妥戊○○取得後，旋將該行動電話門號交由乙○○，
    於上開餐廳交由不知情之外勞連續撥打多次，而向華信公司傳送行使該行動電話
    之序號及內碼所代表之訊號，要求華信公司提供通話服務，致使華信公司行動電
    話之通信系統陷於錯誤，誤認係該號行動電話正當持有人所使用，而予以接收為
    其提供通話服務，共計八十七年二月份之行動電話通話費十一萬三千七百七十七
    元，而詐得此免繳納行動電話月租費、通話費之不法利益。
(二)戊○○於八十七年二月二十一日至高雄市○○○路七十二號巨丞通訊商行向負責
    人丁○○表示要購買行動電話門號，並交付張智慧、辛○○之身分證及印章，丁○○乃於(1)同年月二十六日請其職員辰○○至華信公司，並在行動電話一退一租
    申請書上（聯單號碼ＩＳ○○五六八八號）填寫張智慧之年籍，表示舊用戶地○○退租由張智慧續租，並於新客戶簽章欄上蓋章，而偽造張智慧之印文一枚（未
    有簽名），於偽造完成後持向華信公司承辦人行使辦理0000000000號
    行動電話。(2)八十七年二月二十一日同日由辰○○持辛○○之證件、印章至高雄
    市○○○路二七三號之眾品通訊商行向不知情之負責人未○○調購門號，由其職
    員庚○○於同年月二十三日至華信公司，在行動電話一退一租申請書上（聯單號
    碼ＩＳ○○六二九七號）填寫辛○○之年籍資料，表示舊用戶巳○○退租由辛○○續租；並於新客戶簽章欄上蓋辛○○之印章，而偽造辛○○之印文一枚，於偽
    造完成後持向華信公司承辦人行使申辦00000000號行動電話，足生損害
    於張智慧、辛○○及華信公司對行動電話管理之正確性。戊○○並交付上開二個
    門號於乙○○轉由外勞撥用，前者八十七年二月份通話費共計一萬二千三百四十
    六元，後者八十七年二月份通話費計四萬零三百三十七元，而詐得此免付電話費
    、通話費等相關費用之不法利益。
(三)丙○○於八十七年一、二月間向岱聲通訊行負責人酉○○兜售其所有之華信公司
    0000000000號之行動電話門號，戊○○適於該時向酉○○要求購買多
    只門號，酉○○乃於八十七年一月二十二日許將該門號及於同年月二十六日許將
    自己名義之華信公司0000000000號行動電話門號晶片轉售，（門號申
    請未滿六月，無法過戶，尚無申請過戶偽造文書之問題），戊○○隨即交給乙○○轉由外勞撥打使用，前者行動電話八十七年一月份通話費共計九萬九千三百八
    十元；二月份計二十二萬七千二百九十六元左右；後者通話費計八萬五千三百六
    十五元，而詐得此免付電話費之利益。
(四)戊○○又於八十七年二、三月間持宇○○之身分證、印章至巨丞通訊行向不知情
    之負責人丁○○表示以宇○○名義代購，有無行動電話門號可轉讓或過戶，丁○○轉向同業調購，並由(1)丁○○於八十七年三月十三日至華信公司屏東營業處，
    並在行動電話一退一租申請書上填寫宇○○之資料，表示舊用戶許月鳳退租由宇
    ○○續租，並於新客戶簽章欄上蓋章，而偽造宇○○之印文一枚，並持以行使辦
    理0000000000號行動電話。(2)八十七年三月十八日代辦由舊客戶寅○○退租而由宇○○續租行動電話，並於申請書上填載資料及偽蓋宇○○印章，偽
    造其印文一枚，持以行使申辦行動電話0000000000號。(3)於八十七年
    三月十八日同日代辦舊客戶午○○○退租而由宇○○續租行動電話，並於申請書
    上填載宇○○資料及偽蓋宇○○印章，偽造其印文一枚，持以行使申辦行動電話
    0000000000號。均足生損害於宇○○及華信公司對行動電話管理之正
    確性。於辦妥門號後，戊○○旋即將該行動電話門號交由乙○○於上開餐廳交由
    不知情之外勞撥用並收費，上開三支行動電話八十七年三月間通話費及月租費合
    計各(1)一萬二千二百二十二元、(2)四千六百零四元、(3)五千四百七十四元，而詐
    得此免付電話費等之不法利益。
(五)戊○○又於八十七年一月二十二日持江照雲之身分證至雷笙通訊行向不知情之業
    務員壬○○表示代江照雲代購行動電話門號（當時並無填載江照雲之委託書），
    戊○○並於泛亞電信一式五聯個人用戶申請書（第一聯直營白聯、第二聯客戶紅
    聯、第三聯經銷黃聯、第四聯財務綠聯、第五聯其他藍聯）上填載江照雲之資料
    及於帳戶申請用戶欄上偽簽江照雲之署押，於偽造申請書私文書完成後並持請辦
    理0000000000號行動電話而行使之，足生損害於江照雲及泛亞公司對
    行動電話管理之正確性。戊○○交付該門號於乙○○轉由不知情之外勞連續撥打
    多次，而向泛亞公司傳送行使該行動電話之序號及內碼所代表之訊號，要求泛亞
    公司提供通話服務，致使泛亞公司行動電話之通信系統陷於錯誤，誤認係該號行
    動電話正當持有人所使用，而予以接收為其提供通話服務，自八十七年一月二十
    三日啟用迄同年二月五日止，一月份通話費、月租費計五萬四千一百七十元；二
    月份通話費、月租費計四萬五千八百二十一元。扣除先前繳交之三千元保證金，
    共計積欠九萬六千九百九十一元，而詐得此免繳納行動電話月租費、通話費之不
    法利益。
(六)嗣因張智慧、辛○○、宇○○等人接獲華信公司寄送之帳單收據後，向華信公司
    申訴始悉上情。
三、乙○○於八十七年四月十七日到案後，因上開行動電話均已停機，為繼續獲取向
    外勞收取電話費而免付通話費之不法利益，乃與戌○○及卯○○（已據本院判處
    有期徒刑八月確定）三人共同基於行使偽造私文書及意圖為自己不法所有之概括
    犯意聯絡，先於民國八十七年四月二十八日，由卯○○持戌○○以不詳方式獲得
    而提供之癸○○、張簡素貞之身分証及印章各一個（卯○○及乙○○均不知身分
    証及印章之來源）先由戌○○或卯○○將癸○○之身分証及印章交予不知情之
    甲○○，利用甲○○以癸○○名義填具癸○○欲向華信公司申請在高雄市前鎮區
    ○○○街三號四樓處所申裝0000000號、0000000號室內電話，（
    並無委託書），並於華信公司聯單號碼87ＫＳ1Ｎ063423號、87ＫＳ1Ｎ063425號
    市內電話業務申請書上填載並蓋用癸○○之印章於用戶簽章欄而據以偽造完成該
    市內電話業務申請書二張，甲○○並持之向華信公司申請在上址裝設二線電話號
    碼而行使之，足生損害於癸○○及華信公司對電話管理之正確性，華信公司依上
    開申請而在上址裝設電話供通話使用。卯○○並於八十七年四月二十八日同日
    持張簡素貞之身分証及印章至高雄市○○○路四三八號通信兵通訊行，將證件等
    交予不知情之負責人申○○，由申○○轉請其通訊行成年職員己○○持往辦理。
    而利用己○○以張簡素貞名義填具張簡素貞欲向華信公司申請在高雄市新興區○○○路六號十一之處所裝設四線電話號碼使用之市內電話業務申請書四張、同意
    （委託）書一張，己○○並接續以前開張簡素貞之印章，分別蓋用印文在上開四
    張市內電話業務申請書之用戶簽章欄處及同意（委託）書之立同意（委託）書人
    欄處各一次（共計五枚印文），而據以偽造完成該市內電話業務申請書四張及同
    意（委託）書一張之私文書後，己○○並持之向電信公司申請在上址裝設四線電
    話號碼而行使之，足生損害於張簡素貞及華信公司之權益。華信公司依上開申請
    而在上址裝設0000000號、0000000號、0000000號及00
    00000號四支電話號碼供通話使用。自同日起，由乙○○提供原裝設在高雄
    市○○區○○路四００巷三號其所開設之「Ｔａｈａｎａｎ」外勞餐廳內之00
    00000號、0000000號二線電話，先後多次供不特定外勞或其他人利
    用該二線電話，先撥打至戌○○所提供裝設於高雄市前鎮區○○○街三號四樓處
    所之0000000號、0000000號二線電話，待接通後，撥按欲撥打之
    國際長途電話號碼，經由該0000000號、0000000號二線電話以指
    定轉接方式轉接至前開以張簡素貞名義申請裝設之0000000號、0000
    000號二線電話，透過裝設在該二線電話上各一台之新電話經理（型號ＢＰ六
    二一、多功能微電腦型）顯示欲播打之國際長途電話號碼，再由卯○○利用上開
    同以張簡素貞名義申請裝設之0000000號、0000000號二線電話按
    照欲播打之國際長途電話號碼撥打，待撥通後再透過三方會談功能之方式，供不
    特定人撥打國際長途電話，乙○○並從向撥打之人收取每分鐘二十元之代價中，
    分得七元，由戌○○分得十三元，戌○○則支付卯○○每日一千元酬勞之方式，
    牟取利益，使華信公司誤以為係癸○○、張簡素貞本人申請上開電話號碼使用，
    陷於錯誤而提供電信通信之服務，致卯○○、戌○○、乙○○藉以獲得通話服務
    ，上開張簡素貞名義之四線電話之自八十七年五月四日裝設供通話使用迄同年六
    月三日拆機銷號止，通話費用累計已達二十二萬七千一百七十五元，而詐得免付
    電話費之不法利益。嗣華信公司發現通話異常，向張簡素貞查詢後，始發現其遭
    人冒名申請裝設電話之情，遂向警方報案，並於八十七年五月十九日下午一時三
    十分許，經電信警察隊第三中隊在高雄市新興區○○○路六號十一之處所查獲並
    當場扣得新電話經理（型號ＢＰ六二一、多功能微電腦型）二台、擴音機二台、
    變壓器四台、Ｓｉｎｃａ牌無話筒電話機二台，Ｓｉｎｃａ牌電話機一台等物。
四、案經交通部電信總局移請臺灣高雄地方法院檢察署檢察官偵查起訴。
    理  由
甲、乙○○與戊○○共犯之部份：
一、訊據被告乙○○固坦承有與戊○○簽合約購買晶片約十片左右，向外勞收通話費
    一分鐘二十元，給戊○○一分鐘十三、四元代價之事實，惟否認有何共犯偽造及
    行使偽造私文書、詐欺得利之犯行，辯稱戊○○告知係新加坡晶片，較便宜，伊
    不知是冒名申辦行動電話而來，有付錢給戊○○云云，另案被告戊○○附和上詞
    並供述係新加坡晶片云云。經查：
    （一）被害人張智慧遭人冒名申辦0000000000號、00000000
      00號；辛○○遭人冒名申辦00000000四號；宇○○遭人冒名申辦0
      000000000號、0000000000號、0000000000號
      ；江照雲遭人冒名申辦0000000000號行動電話，並連續被冒用撥打
      而未付通話費之事實，已據被害人張智慧等人分別於警訊、本院庭訊時供述明
      確。另被害人丙○○、酉○○二人因其行動電話申辦未滿六月，規定尚不得過
      戶他人，故轉讓0000000000號、0000000000號行動電話
      予戊○○，言明由戊○○付費，惟戊○○並未付費致林、謝二人遭華信公司催
      繳電話費之事實，亦據該二人於警訊及本院庭訊時陳述明確。又另案被告戊○○確曾持張智慧、辛○○、宇○○、江照雲等人之身分證正本、印章前往岱聲
      通訊行、眾品通訊行、九如通訊行、雷笙通訊行等要求以張智慧上開人等之名
      義代辦行動電話，或向岱聲通訊行負責人酉○○購買酉○○及丙○○之行動電
      話晶片之事實，已據證人天○○、庚○○、酉○○、丙○○、丁○○、辰○○
      、未○○、壬○○等人分別於警訊及本院庭訊時結證屬實，互核無訛。並有張
      智慧、辛○○、宇○○等人之華信公司一退一租行動電話門號申請書及泛亞公
      司行動電話用戶申請書等多紙在卷足憑，堪認上開行動電話確實係遭戊○○冒
      名申辦之事實，堪可確認。
    （二）又上開七支行動電話以及丙○○、酉○○之行動電話各一支，自八十七年
      一月間或被冒名申辦或轉讓時起，依卷附之電話通聯記錄以觀，悉係與菲律賓
      及少數其他如香港、新加坡、美國等國家之通話。菲律賓外勞ＭＡ. ＲＥＢ
      ＥＣＣＡ. ＲＴＡＮＡＹＲＨＯＤＯＲＡ. ＲＦＥＲＮＡＮＤＥΖ. ＭＩ
      ＣＵＴＷＡＮ. ＬＯＲＮＡＶＯＳＡ. ＪＯＮＡ. ＣＲＥＭＡＡＤＩＬＬ
      Ａ. ＭＡＲＩＡ. ＣＹＮＴＨＩＡ. ＪＯＣＳＯＮ於警訊時均供稱：有到ＪＡ
      ＭＥＳ（即乙○○）與他菲律賓老婆所經營之餐廳打電話回菲律賓，一分鐘二
      十元，比一般便宜，有給收據，經承辦警員提示通話記錄，均證稱有打000
      0000000號（丙○○名義）、0000000000號及000000
      0000號（均張智慧名義）、0000000000號（辛○○名義）之電
      話等語，此觀警訊筆錄記載即明。另外，乙○○之菲律賓籍妻子娘家電話號碼
      為0000000000000號，此為被告乙○○於警訊時所自承在卷，而
      被害人江照雲、宇○○分別被冒名申辦之泛亞公司、華信公司之行動電話均有
      與乙○○之菲律賓籍妻子娘家之電話通話之記錄，以上均有相關通聯記錄在卷
      足考，至於被害人酉○○之行動電話門號連同丙○○之行動電話門號，均一起
      由酉○○轉讓給戊○○，此為酉○○所陳明，如前所述；更自轉讓時起，即有
      連續撥打至菲律賓之記錄，且均無付費，本院又查無戊○○有將酉○○之行動
      話門號轉讓給其他相同為此犯罪行為之人，而被告乙○○亦不否認不到一、兩
      個月，戊○○即前來換一次晶片，每次使用三、四片，總共換過約有十支晶片
      左右之數量等事實。堪認被害人酉○○之行動電話門號亦係由戊○○交給被告
      乙○○使用無疑。是戊○○利用不知情之通訊行職員連續申辦行動電話門號或
      向他人買受後立即交由乙○○，由乙○○交付不知情之外勞連續撥打。衡情乙○○亦應知悉此行動電話來源可疑，應係不法方式所取得，因而價格低於華信
      公司之定價（乙○○所自承），且必須每一、兩個月就換一次晶片以防遭人查
      獲或被斷話，顯有與戊○○共犯行使偽造私文書以詐取免付電話費之不法利益
      之犯行甚明。
    （三）上開九支行動電話，其通話費相關費用等均未繳納，此經華信公司、泛亞
      公司之職員即證人洪燈墩、黃建源、子○○分別於警訊及本院庭訊時供述明確
      ，並有華信公司、泛亞公司之電話費帳單多紙在卷足考，查被告行使偽造名義
      之泛亞公司服務申請表及華信公司一退一租行動電話申請書以申請上揭行動電
      話；或向他人買受門號晶片後，嗣撥打被害人之行動電話，以詐得免費使用行
      動電話通信之不法利益，核計共詐得免付六十九萬七千七百九十二元左右之不
      法利益。
乙、被告乙○○、戌○○與卯○○共犯部份：
一、訊據被告乙○○、戌○○矢口否認有何推由卯○○冒用張簡素貞名義申請電話並
    冒打之犯行，乙○○辯稱：伊是與金亞洲通訊科技公司簽約，用其系統打國際電
    話較省錢，不認識戌○○、卯○○云云。被告戌○○辯稱：伊沒有請卯○○冒用
    他人證件申辦電話提供乙○○使用，與卯○○係以前在監獄中所認識，偶而聯繫
    通電話云云。經查：
  （一）另案被告卯○○對於右揭利用不知情之通訊行職員己○○以張簡素貞之名義
    申請電話號碼，並利用三方會談功能之方式，供不特定人撥打國際長途電話，而
    其得從中每日獲得一千元酬勞等情均為坦承，雖又供稱係一位綽號「學仔」之不
    詳年籍成年男子與伊共為，不是戌○○云云。
  （二）惟查(1)右揭事實，除經證人即華信公司職員子○○於本院結證明確外，被告
    乙○○亦迭於本案之警訊及偵訊（見該案臺灣高雄地方法院檢察署八十七年度偵
    字第一四四００號偵查卷八十七年十一月二十五日偵查筆錄）時坦認綦詳並指認
    戌○○口卡無訛。而本案之所以查獲戌○○係因承辦本案之電信警察於案發短短
    一月之期間中，由各該嫌疑人之通話記錄中，發現卯○○、乙○○、戌○○彼此
    間有利用上開冒名申設之電話通聯之記錄，乙○○及卯○○均指稱係綽號學仔之
    人提供他人之身分證件及提供地點以裝設電話，而警員由通聯記錄中過濾發現學
    仔可能係戌○○，因而調取口卡片供乙○○指認，而由乙○○於警訊之指認中供
    述「口卡照片不是很清楚，但從地址曾聽他提起是住大順民族之灣仔內地區」等
    語，其指證過程小心謹慎，並無任意指認口卡之疏虞情形。又查戌○○確實居住
    於高雄市○○區○○街，觀高雄市區地圖，可知該址與灣子內地區相近，是乙○○於警訊中之指認應屬無誤。
    (2)況戌○○之行動電話號碼為000000000號，於案發期間之八十七年五
    月六日，卯○○曾有以冒名申裝於高雄市○○路之張簡素貞名義之電話與上開戌
    ○○名義之000000000號行動電話通聯；以及八十七年五月四日戌○○
    以其上開行動電話與乙○○裝設於其經營之ＴＡＨＡＮＡＮ外勞餐廳之電話00
    00000號、以及乙○○所有之0000000000號行動電話通聯之記錄
    ，上開冒張簡素貞名義申辦之電話，係供犯罪之用，卯○○實無隨意以之撥給戌
    ○○聊天之理，又戌○○既與乙○○有過通聯，是其所稱從不認識乙○○云云，
    亦為卸責之詞，是卯○○、乙○○事後於本院審訊時供述學仔並非戌○○，不認
    識戌○○云云，亦為迴護之詞，不足為信。
    (3)此外，證人癸○○於本院結證稱：沒有去租屋申裝電話，不知本案如何發生云
    云，又有被害人張簡素貞之切結書、華信公司上開0000000號、0000
    000號、0000000號、0000000號、0000000號、000
    0000號六線電話之市內電話業務申請書六張及同意（委託）書一張，以及該
    電話之通聯紀錄各一份在卷可稽，又該張簡素貞名義裝設之上開電話自八十七年
    五月四日裝設供通話使用後迄同年六月三日拆機銷號止，通話之話費已達二十二
    萬七千一百七十五元，有華信公司冒用電話費明細表為參。再上開高雄市前鎮區
    ○○○街三號四樓之承租人雖係列名癸○○，但房租收款明細欄註明阿學四月二
    十五日付二千元，亦有房屋租賃契約書一紙在卷足考，堪認此部份係乙○○與戌
    ○○、卯○○共犯無疑。
    (4)被告乙○○係經綽號阿學（即本案之被告戌○○）之從中聯繫，方提供原裝設
    在高雄市○○區○○路四００巷三號其所開設之「Ｔａｈａｎａｎ」外勞餐廳內
    之0000000號、0000000號二線電話，先後多次供不特定外勞先利
    用該二線電話撥打至戌○○提供之0000000號、0000000號二線電
    話，待接通後撥按欲撥打之國際電話號碼，即透過指定轉接之方式再轉至被告前
    開以張簡素貞申請之電話後，即可撥通該國際電話號碼進行通話，乙○○並從向
    撥打之人收取每分鐘二十元之代價中，分得七元，而由戌○○分得十三元之情，
    業經被告乙○○於警訊及偵訊中陳述至明，而查該癸○○名義申裝之00000
    00號、0000000號二線電話，係透過指定轉接方式，再將自00000
    00號、0000000號二線電話之來電轉接至前開以張簡素貞名義申請裝設
    之0000000號、0000000號二線電話，並透過裝設在該二線電話上
    各一台之新電話經理（型號ＢＰ六二一、多功能微電腦型）顯示欲播打之國際長
    途電話號碼，再由被告利用上開同以張簡素貞名義申請裝設之0000000號
    、0000000號二線電話按照欲播打之國際長途電話號碼撥打，待撥通後再
    透過三方會談功能之方式，即可供不特定人撥打國際長途電話之情，除為另案被
    告卯○○所坦承外，並有該0000000號、0000000號二線電話之通
    聯紀錄為證，從以上證據可知，乙○○係提供該電話給不知情之外勞連續撥打國
    際電話，而與戌○○、卯○○從中獲取利益之人，顯足確認。被告戌○○徒以並
    無參與云云置辯，不足採信。
  （三）再者，向華信公司或泛亞公司申請電話號碼使用，係申請名義人表示願支付
    使用電子通話設備之代價即話費之意，而申請電話號碼使用，相對地，華信公司
    甚至泛亞公司亦係本於接受申請名義人之申請，方提供電話號碼，使該申請人得
    藉以利用電子通話設備之服務而進行電信通話，並據以向該申請人請求支付使用
    代價亦即話費，此業為社會一般大眾所認知之觀念，迨無可議。從而被告明知張
    智慧、辛○○、宇○○、江照雲、癸○○、張簡素貞等人並無申請電話號碼之意
    ，竟仍以其張簡素貞等人之名義向華信公司、泛亞公司申請電話或行動電話號碼
    使用，除足使該公司誤信為係張智慧、張簡素貞等人欲申請電話號碼使用，致其
    本此認知而提供電話號碼並因而提供電子通話設備之服務，而使被告從中取得電
    子通話設備服務之利益外，復從被告竟不以自己名義申請，卻以其完全陌生之張
    智慧、張簡素貞之名義申請之舉動以觀，其自始即存有使華信公司陷於認為係張
    智慧、張簡素貞申請電話號碼使用之錯誤，使被告取得利用該處因前開認知錯誤
    而提供電信服務，致得遂行前揭提供不特定人撥打國際電話牟利，及可因華信公
    司、泛亞公司誤認應由張智慧、張簡素貞等人負擔支付電話費義務之故，而取得
    免付電話費之為自己不法利益之意圖，足資彰顯。
  （四）另案被告卯○○所犯前揭犯行亦據本院以八十七年度訴字第一七八九號判處
    有期徒刑八月，卯○○不服，上訴後經台灣高等法院高雄分院駁回而維持原判確
    定，亦有該判決書在卷足考。而於該案中，縱卯○○曾在未遭查獲之前，支付部
    分之電話費，有電話費收據五張及華信公司八十七年十一月二十五日南高服（八
    十七）字第八一九號函附之電話帳單明細等附於上開卷宗為稽，然除此外，被告
    乙○○等對其餘將近百萬元之電話費均未全數繳納，空言辯解，無非事後卸責之
    詞，無可為信。至於乙○○雖曾於警訊中供稱伊係犯罪尚未發覺前，自動到案云
    云，惟查被冒名申辦電話之人已向華信公司切結申訴，而承辦之電信警察依其電
    話申裝與撥用情形已發覺乙○○涉案，此觀警訊筆錄之記載查案日期、過程等足
    明。乙○○所辯自首云云，不足為憑。事證明確，被告犯行洵堪認定。
丙、論罪科刑部份：
  （一）核被告乙○○推由他人（戊○○），二人利用不知情之通訊行人員行使偽造
        之張智慧、宇○○、辛○○、江照雲名義之華信公司行動電話一退一租申請
        書、泛亞公司電話用戶申請書等，係犯刑法第二百十條、第二百十六條之行
        使偽造私文書罪。被告乙○○與被告戌○○、另案被告卯○○利用不知情之
        人員行使偽造之癸○○、張簡素貞名義之市內電話業務申請書及同意（委託
        ）書，並據此私文書申請電話號碼，所為係犯刑法第二百十條、第二百十六
        條之行使偽造私文書罪；被告乙○○、戌○○等據以使華信公司陷於錯誤，
        以及被告乙○○據以使華信公司、泛亞公司等陷於錯誤，致得以利用該公司
        提供之電信服務，並可取得免付電話費之不法利益，係犯刑法第三百三十九
        條第二項之詐欺得利罪。被告乙○○、戊○○使用向酉○○、丙○○買受行
        動電話使用，全無付費所為亦係犯刑法第三百三十九條第二項之詐欺得利罪
        。公訴意旨雖認被告係犯同條第一項之詐欺取財罪嫌，惟查被告實施前揭詐
        術，無非取得使用電信服務及可免付電話費之不法利益，應係構成詐欺得利
        罪為是，公訴意旨此之所指，容有未洽，然因無礙於事實之同一，起訴法條
        應予變更。被告戌○○及乙○○與卯○○三人間；以及被告乙○○與戊○○
        二人間，就上開犯行有犯意之聯絡及行為之分擔，應為共同正犯。被告利
        用不知情之通訊行人員庚○○、壬○○、辰○○、己○○、丁○○等多人，
        為其偽造上開華信公司行動電話一退一租申請書，電話業務申請書及同意（
        委託）書；以及泛亞公司行動電話業務申請書；利用不知情之刻印業者偽
        刻被害人張智慧、宇○○、辛○○、癸○○、張簡素貞等人之印章；以及
        利用不知情之外勞撥用國際電話等，其利用不知情之他人犯罪，均為間接正
        犯。被告在華信公司市內電話業務申請書及同意（委託）書上偽造癸○○
        、張簡素貞之印文，於華信公司行動電話一退一租申請書上偽造張智慧、
        辛○○、宇○○之印文；在泛亞公司行動電話用戶申請書上偽造江照雲之
        簽名（一式五聯），其偽造署押、印文之行為為偽造該華信公司市內電話業
        務申請書及同意（委託）書、行動電話一退一租申請書及偽造該泛亞公司行
        動電話用戶申請書等私文書之階段行為，而偽造此私文書之低度行為，復為
        行使偽造私文書之高度行為吸收之故，均不另論罪；又被告係本於一個行使
        之行為，而同時行使上揭泛亞公司行動電話用戶申請書一式五聯華信公
        司市內電話業務申請書四張及同意（委託）書一張，應為同質想像競合犯，
        以一罪論；被告先後多次行使偽造私文書、詐得使用電信服務及免付電話費
        之不法利益，均時間緊接、方法相同、構成要件亦相同，應論以連續犯；再
        前開連續行使偽造私文書罪與連續詐欺得利罪間，有方法、結果之牽連關係
        ，依刑法第五十五條規定，應從重依行使偽造私文書罪處斷。查被告戌○○
        前有如事實欄所載之犯罪科刑及執行情形，此有臺灣高雄地方法院檢察署刑
        案資料查註記錄表在卷可稽，其受有期徒刑執行完畢後，五年內再犯本件有
        期徒刑以上刑之罪，為累犯，依法加重其刑，爰遞加之。爰審酌被告僅為圖
        一己之私利，竟以行使偽造私文書之不正當手段，假借他人名義申辦電話，
        詐得使用電信服務及免付電話費之不法利益，業侵害他人及業主之權益，且
        短時間所詐得之金額接近百萬元，迄今均未全數清償，惡性非輕，犯後均空
        言狡辯，難認態度良好及其他一切情狀等分別量處如主文所示之刑。
  （二）再按，印文、署押為文書之一部，雖上開市內電話業務申請書等私文書為被
        告供犯罪所用之物，然既已交付華信公司、泛亞公司行使移轉所有，即非屬
        被告所有，該文書本不應沒收，然其上之江照雲之署押四枚（一式五聯，
        故署押原應五枚，但其中一聯交付被告持有，被告否認有持有上開申請書存
        根聯，本院以其時日已久，堪認已滅失不復存，故此存根聯之私文書併其上
        之簽名即不加以宣告沒收）、張智慧印文二枚、辛○○印文一枚、宇
        ○○印文三枚、張簡素貞印文（市內電話業務申請書四張及同意委託書）
        五枚癸○○印文二枚；均係偽造之印文及署押，不論屬於被告與否，應依
        刑法第二百十九條之規定，併為沒收之諭知。（最高法院二十七年上字第二
        五九七號判例意旨參照）。
  （三）至於扣於卯○○偽造文書等另案中之新電話經理（型號ＢＰ六二一、多功能
        微電腦型）二台，係用於顯示欲撥打之國際電話號碼、擴音機二台係用於撥
    放該撥打之國際電話號碼之通話聲音，以了解是否通話完畢之用、變壓器四
        台則為該新電話經理和擴音機之電源插頭、再Ｓｉｎｃａ牌無話筒二台，係
        供被告撥按欲撥打之國際電話號碼供通信用；均為另案被告卯○○所有供本
        件犯罪所用之物，為卯○○於上開案件中敘明，既為共犯所有，於本案中，
        仍應依刑法第三十八條第一項第二款宣告沒收。至同遭另案扣案之Ｓｉｎｃ
        ａ牌有線電話一台，卯○○堅稱未供上開犯罪之用，且亦查無證據足證該物
        有有供犯罪或係預備供犯罪之用。於本案中，亦不併予沒收。
丁、公訴意旨雖以被告涉嫌刑法第三百二十條第一項之竊盜罪嫌云云，惟查：
  (1)按犯罪事實應依證據認定之，無證據不得推定其犯罪事實，刑事訴訟法第一百五
    十四條訂有明文，又事實之認定應憑證據，如未能發現相當證據，或證據不足以
    證明，自不能以推測或擬制之方法，以為裁判基礎，最高法院著有四十年台上字
    第八六號判例可資參照。事實審法院對於證據之取捨，依法雖有自由判斷之權，
    然積極證據不足證明犯罪事實時，被告之抗辯或反證縱屬虛偽，仍不能以此資為
    積極證據應予採信之理由，最高法院著有三十年上字第四八二號判例可資參照。
  (2)被告二人均自始否認竊盜犯行，而查本案之被害人張智慧、辛○○等多人雖有遺
    失證件，但一般遺失證件原因不一而足，或係自己掉落、或係遭人竊取、或友人
    持走使用未予歸還等，尚有其他原因無法全部列舉，又被告持有他人證件，其原
    因亦甚多，或係買受或係一時借用或係拾撿或係行竊等等，本案上查其實據可認
    被告有何行竊他人件之竊盜犯行，公訴人起訴此竊盜部份犯行尚乏依據，此部份
    本應為無罪之諭知，惟公訴人認此部份與前開起訴、論罪部份有連續犯裁判上一
    罪之關係，爰不另為無罪之諭知，併此敘明。
據上論斷，應依刑事訴訟法第二百九十九條第一項前段、第三百條，刑法第二十八條
、第五十六條、第二百十六條、第二百十條、第三百三十九條第二項、第一項、第五
十五條、第四十七條、第二百十九條、第三十八條第一項第二款，罰金罰鍰提高標準
條例第一條前段，判決如主文。
中    華    民    國      九十      年      三      月      二十一      日
                                    臺灣高雄地方法院刑事第三庭
                                        法  官  簡  志  瑩
右正本證明與原本無異。
如不服本判決，應於判決送達後十日內，向本院提出上訴狀。
                                        書記官  林  宜  正
中    華    民    國      九十      年      三      月      二十二      日
附錄論罪科刑法條：
刑法第二百十條：
偽造、變造私文書，足以生損害於公眾或他人者，處五年以下有期徒刑。
刑法第二百十六條：
行使第二百十條至第二百十五條之文書者，依偽造、變造文書或登載不實事項或使登
載不實事項之規定處斷。
刑法第三百三十九條第一、二項：
意圖為自己或第三人不法之所有，以詐術使人將本人或第三人之物交付者，處五年以
下有期徒刑、拘役或科或併科一千元以下罰金。
以前項方法得財產上不法之利益或使第三人得之者亦同。


司法院資訊處製作；財團法人民間司法改革基金會備份。
